臺灣臺中地方法院刑事判決
                                  110年度交簡上字第145號
上  訴  人  臺灣臺中地方檢察署檢察官
被      告  余富鈞



上列上訴人因被告過失傷害案件，不服本院中華民國110年4月21
日110年度交簡字第175號第一審刑事簡易判決（偵查案號：109
年度偵字第18374號），提起上訴，本院管轄之第二審合議庭判
決如下：
    主    文
上訴駁回。
    犯罪事實及理由
一、按被告經合法傳喚，無正當之理由不到庭者，得不待其陳述
    ，逕行判決，刑事訴訟法第371條定有明文。對於簡易判決
    不服而上訴者，準用上開規定，同法第455條之1第3項亦有
    明定。查本案被告余富鈞經本院合法傳喚，於本院民國110
    年7月29日審理期日，無正當理由未到庭，此有本院之送達
    證書、報到單、審判筆錄、被告個人戶籍資料（完整姓名）
    查詢結果及臺灣高等法院前案案件異動查證作業在卷可稽，
    依前揭規定，爰不待被告陳述，逕由檢察官一造辯論而為判
    決。
二、本案經本院合議庭審理結果，認原審判決認事用法及量刑均
    無不當，應予維持，除就原審判決之犯罪事實及理由欄三、
    第2至4行「第284條第1項前段」之記載，應更正為「第284
    條前段」；並補充「車輛詳細資料報表、被告之證號查詢汽
    車駕駛人資料、臺中市政府警察局舉發違反道路交通管理事
    件通知單影本」為證據外，餘均引用本院第一審刑事簡易判
    決（含檢察官起訴書）所記載之犯罪事實、證據及理由（如
    附件）。
三、上訴人即臺灣臺中地方檢察署檢察官依據告訴人林鉅益請求
    提起上訴之意旨略以：原審諭知被告余富鈞汽車駕駛人，無
    駕駛執照駕車，因過失傷害人，處有期徒刑參月，如易科罰
    金，以新臺幣壹仟元折算壹日，固非無見。惟查：
  ㈠按刑法上量刑之標準，應以行為人之責任為基礎，並審酌一
    切情狀，尤應注意刑法第57條所列各款事項，為科刑輕重之
    標準，諸如犯罪之手段、犯罪行為人違反義務之程度、犯罪
    所生之危險、犯罪行為人犯罪後之態度，均應綜合考量；另
    刑之量定，固為實體法上賦予法院得為自由裁量之事項，但
    此項職權之行使，仍應受比例原則、平等原則、罪刑相當原
    則之支配，審酌刑法第57條所列各款應行注意事項及一切情
    狀為之，使輕重得宜，罰當其罪，以符合法律授權之目的，
    此即所謂自由裁量權之內部界限，最高法院96年度台上字第
    2357號、97年度台上字第6874號判決意旨分別可資參照。
  ㈡查被告雖坦承過失傷害犯行，然告訴人林鉅益因本案受有創
    傷性蛛膜下腔出血、左鎖骨閉鎖性骨折、左第6肋骨閉鎖性
    骨折及外傷性眩暈症等傷害，傷勢嚴重，被告犯罪所生危害
    非輕，量刑自不宜從輕。又被告於本案發生後，迄今仍未與
    告訴人達成和解、賠償事宜；且據告訴人所指，被告於案發
    後未主動與告訴人聯繫，於偵查中2次調解期日未到，於審
    理中調解時，亦全然未展現和解誠意；另參酌被告於偵查中
    2度經傳喚未到，實難認被告犯後態度良好。原審就被告所
    犯之罪，僅判處有期徒刑3月，未考量其犯後態度及對告訴
    人之侵害程度，量刑顯然過輕，尚不足以收警惕之效，有違
    罪刑相當之原則，難謂妥適。
四、經查：
  ㈠按量刑之輕重，係事實審法院得依職權自由裁量之事項，茍
    已斟酌刑法第57條各款所列情狀而未逾越法定刑度，則不得
    遽指為違法；又刑罰之量定屬法院自由裁量之職權行使，但
    仍應審酌刑法第57條所列各款事由及一切情狀，為酌量輕重
    之標準，並非漫無限制，在同一犯罪事實與情節，如別無其
    他加重或減輕之原因，下級法院量定之刑，亦無過重或失輕
    之不當情形，則上級法院對於下級法院之職權行使，原則上
    應予尊重（最高法院72年度台上字第6696號判例及85年度台
    上字第2446號判決意旨參照）。由上可知，法律固賦予法官
    量刑輕重之裁量權，但此項裁量權之行使，並非得以任意或
    自由為之，仍應受一般法律原則之拘束，必須符合法律授權
    之目的，並受法律秩序之理念、法律感情及慣例所規範。
  ㈡查，原審判決就認定被告犯汽車駕駛人無駕駛執照駕車因而
    過失致人受傷犯行之證據，均已詳予審酌，經核並無違背證
    據法則及論理法則情事。而被告所犯道路交通管理處罰條例
    第86條第1項、刑法第284條前段之汽車駕駛人無駕駛執照駕
    車過失傷害罪，依道路交通管理處罰條例第1項規定加重其
    刑後，其法定刑為「1年6月以下有期徒刑、拘役或15萬元以
    下罰金」，原審已依刑事訴訟法第454條第2項記載認定之犯
    罪事實、證據及應適用之法條，且依其認定之犯罪事實，已
    就被告係汽車駕駛人，無駕駛執照駕車而肇事之犯行，依道
    路交通管理處罰條例第86條第1項加重其刑後，審酌被告明
    知其無駕駛執照不得駕車上路，且未遵守道路標線及標誌，
    亦未於行駛時注意兩車併行之間隔，竟疏未注意，貿然違反
    上開注意義務，因而發生本案事故，使告訴人受有如起訴書
    所載之傷害；迄今未與告訴人達成和解，彌補其所受損害；
    告訴人所受傷勢難謂非輕；告訴人就本案事故亦有過失；自
    陳學歷為高中畢業、工作為工地臨時工、經濟狀況勉持之智
    識程度及生活狀況等一切情狀，量處被告有期徒刑3月及諭
    知如易科罰金之折算標準，顯係以被告之責任為基礎，並具
    體斟酌刑法第57條所列情形而量刑，並未逾越法定刑度，復
    未濫用自由裁量之權限，且無明顯違背正義，難認原審量刑
    有何違法或不當之處，揆諸上開說明，當應予維持。是檢察
    官之上訴，即屬無理由，應予駁回。
據上論斷，應依刑事訴訟法第455條之1第1項、第3項、第368條
、第371條、第373條，判決如主文。
本案經檢察官郭景銘提起公訴，檢察官陳僑舫到庭執行職務。
中    華    民    國   110    年    8     月    19    日
                  刑事第十二庭  審判長法  官  陳玉聰
　　　　　　　　　
                                      法  官  吳珈禎
　　　　　　　　　　　　　　　　　　　
                                      法  官  林芳如
以上正本證明與原本無異。
不得上訴。
                                      書記官  張玉楓
中    華    民    國   110    年    8     月    19    日
附錄本案論罪科刑法條：
中華民國刑法第284條
因過失傷害人者，處1年以下有期徒刑、拘役或10萬元以下罰金
；致重傷者，處3年以下有期徒刑、拘役或30萬元以下罰金。

道路交通管理處罰條例第86條第1項
汽車駕駛人，無駕駛執照駕車、酒醉駕車、吸食毒品或迷幻藥駕
車、行駛人行道或行經行人穿越道不依規定讓行人優先通行，因
而致人受傷或死亡，依法應負刑事責任者，加重其刑至二分之一
。
--------------------------------------------------------
附件：
臺灣臺中地方法院刑事簡易判決　　　　110年度交簡字第175號
公　訴　人　臺灣臺中地方檢察署檢察官
被　　　告　余富鈞　男　民國00年0月00日生
                    身分證統一編號：Z000000000號
                    住○○市○○區○○路0段000○0號2樓
                    居臺中市○○區○○○街0號
上列被告因過失傷害等案件，經檢察官提起公訴（109年度偵字
第18374號）），被告於本院準備程序中自白犯罪，本院認為宜
以簡易判決處刑，爰不經通常審判程序（109年度交易字第2098
號），逕以簡易判決處刑如下：
    主    文
余富鈞汽車駕駛人，無駕駛執照駕車，因過失傷害人，處有期徒
刑參月，如易科罰金，以新臺幣壹仟元折算壹日。
    犯罪事實及理由
一、本案犯罪事實及證據，除證據部分補充「被告余富鈞於本院
    準備程序時之自白」外，餘均引用檢察官起訴書之記載（如
    附件）。
二、論罪科刑
  ㈠核被告余富鈞所為，係犯道路交通管理處罰條例第86條第1
    項及刑法第284 條第1 項前段之無照駕駛過失傷害罪。
  ㈡被告無駕駛執照駕車，肇致本案車禍發生，並因而致告訴人
    林鉅益受傷，應依道路交通管理處罰條例第86條第1 項規定
    ，加重其刑；又被告於肇事後，在未被有偵查犯罪職權之公
    務員知悉肇事者前，即向據報前往現場處理之員警承認為肇
    事人，自首而接受裁判，此有臺中市政府警察局道路交通事
    故肇事人自首情形紀錄表1 份附卷可憑，又被告始終坦承犯
    行，可見真誠悔悟，爰依刑法第62條前段之規定，減輕其刑
    ，並依法先加重後減輕之。
  ㈢爰審酌被告：明知其無駕駛執照不得駕車上路，且未遵守道
    路標線及標字，亦未於行駛時注意兩車併行之間隔，竟疏未
    注意，貿然上開注意義務，因而發生本案事故，使告訴人受
    有如起訴書所載之傷害；迄今未與告訴人達成和解，彌補其
    所受損害；告訴人所受傷勢難謂非輕；告訴人就本案事故亦
    有過失；自陳學歷為高中畢業、工作為工地臨時工、經濟狀
    況勉持之智識程度及生活狀況等一切情狀，量處如主文所示
    之刑，並諭知如主文所示易科罰金之折算標準。
三、依刑事訴訟法第449 條第2 項、第454 條第2 項，道路交通
    管理處罰條例第86條第1 項，刑法第11條前段、第284 條第
    1 項前段、第62條前段、第41條第1 項前段，刑法施行法第
    1 條之1 第1 項，逕以簡易判決處刑如主文所示。
四、如不服本判決，得於收受判決書送達後20日內，以書狀敘述
    理由（須附繕本），經本庭向本院管轄第二審之合議庭提起
    上訴。
中　　華　　民　　國　 110　　年　　4 　　月　　21　　日
                  刑事第十七庭  法  官  林雷安
上正本證明與原本無異。
告訴人或被害人如不服判決，應備理由具狀向檢察官請求上訴，
上訴期間之計算，以檢察官收受判決正本之日起算。
                                書記官  黃英寬
中　　華　　民　　國　 110　　年　　4 　　月　　21　　日
附錄本案論罪科刑法條
中華民國刑法第284條
因過失傷害人者，處 1 年以下有期徒刑、拘役或 10 萬元以下
罰金；致重傷者，處 3 年以下有期徒刑、拘役或 30 萬元以下
罰金。

道路交通管理處罰條例第86條第1項
汽車駕駛人，無駕駛執照駕車、酒醉駕車、吸食毒品或迷幻藥駕
車、行駛人行道或行經行人穿越道不依規定讓行人優先通行，因
而致人受傷或死亡，依法應負刑事責任者，加重其刑至二分之一
。
--------------------------------------------------------
原審判決附件：
                                   109年度偵字第18374號
    被　　　告　余富鈞　男　35歲（民國00年0月00日生）
                        住○○市○○區○○路0段000○0號2
                        樓
                        居臺中市○○區○○○街0號
                        國民身分證統一編號：Z000000000號
上列被告因過失傷害案件，業經偵查終結，認應提起公訴，茲將
犯罪事實及證據並所犯法條分敘如下：
        犯罪事實
一、余富鈞未領有汽車駕駛執照，於民國108年7月31日下午駕駛
    車牌號碼000-0000號自用小客車，沿臺中市北區三民路3段
    中線車道（地面上劃有往三民路標字）由北屯路往五權路方
    向行駛，於同日16時3分許行經三民路3段與五權路設有管制
    號誌交岔路口時，本應注意遵守交通標誌、標線、號誌之指
    示行駛，並應注意鄰車行駛動態及兩車並行之間隔，而依當
    時天候晴、日間自然光線、柏油路面、乾燥、無缺陷、無障
    礙物、視距良好等情況，客觀上無不能注意之情事，竟疏未
    注意依設在三民路3段車道上之標線及標字指示行駛，且未
    注意鄰車動態及兩車並行之間隔，貿然於進入上開路口後偏
    向往五權路方向行駛，適有林鉅益騎乘車牌號碼000-000號
    普通重型機車沿同路段同向行駛在三民路3段外側車道（地
    面上劃有往五權路、崇德路標字），於進入上開路口後，亦
    疏未注意依標線及標字指示行駛，且未注意鄰車動態及兩車
    並行之間隔，兩車因而發生碰撞，致林鉅益受有創傷性蛛膜
    下腔出血、左鎖骨閉鎖性骨折、左第6肋骨閉鎖性骨及外傷
    性眩暈症等傷害。
二、案經林鉅益訴由臺中市政府警察局第二分局報告偵辦。
        證據並所犯法條
一、證據清單及待證事實：

編號 證據名稱 待證事實  一 告訴人林鉅益於警詢及本署偵詢時之指訴。 全部犯罪事實。  二 被告余富鈞於警詢及本署偵詢時之供述 坦承於上開時、地，無照駕車與告訴人所騎乘之機車發生碰撞，並致告訴人受傷之事實。  三 ①道路交通事故現場圖。 ②道路交通事故調查報告表㈠、㈡。 ③臺中市政府警察局道路交通事故談話紀錄表2份。 ④臺中市政府警察局交通事故補充資料表。 ⑤現場及車輛照片14張。 ⑥監視錄影器畫面擷取翻拍照片7張及監視錄影器畫面光碟1張。 ⑦臺中市政府警察局道路交通事故初步分析研判表。 ⑧臺中市車輛行車事故鑑定委員會中市車鑑0000000案鑑定意見書。 被告無照駕車肇事之現場情狀及被告就本件車禍確有過失之事實。  四 告訴人提出之中國醫藥大學附設醫院診斷證明書 告訴人因本件車禍受傷之事實。 


二、按駕駛人駕駛汽車，應遵守道路交通標誌、標線、號誌之指
    示，且於行駛時應注意兩車並行之間隔，並隨時採取必要之
    安全措施，道路交通安全規則第90條第1項、第94條第3項分
    別訂有明文。被告駕車自應盡上開規定揭示之注意義務，竟
    疏於注意而致發生本件車禍，其有過失甚明，且與告訴人所
    受之傷害結果間，有相當因果關係。是被告犯嫌，堪以認定
    。
三、核被告所為，係犯道路交通管理處罰條例第86條第1項、刑
    法第284條前段之無照駕駛過失傷害罪嫌。其無駕駛執照駕
    車，因而致人受傷，依法應負刑事責任，請依道路交通管理
    處罰條例第86條第1項之規定，加重刑。又其於肇事後，向
    據報前往處理之員警表明為肇事人，自首而接受裁判，有上
    開臺中市政府警察局道路交通事故肇事人自首情形紀錄表可
    佐。依刑法第62條前段之規定，得減輕其刑。
四、依刑事訴訟法第251條第1項提起公訴。
　　此　  致
臺灣臺中地方法院
中　　華　　民　　國　 109　  年　  11    月　 26    日                         檢  察  官   郭景銘
本件正本證明與原本無異
中　　華　　民　　國　 109　　年　  12    月　  8 　 日                         書  記  官   蘇鎮源
附錄本案所犯法條全文
中華民國刑法第284條
因過失傷害人者，處1年以下有期徒刑、拘役或10萬元以下罰金
；致重傷者，處3年以下有期徒刑、拘役或30萬元以下罰金。
　　
道路交通管理處罰條例第86條
（刑責之加重及減輕）
汽車駕駛人，無駕駛執照駕車、酒醉駕車、吸食毒品或迷幻藥駕
車、行駛人行道或行經行人穿越道不依規定讓行人優先通行，因
而致人受傷或死亡，依法應負刑事責任者，加重其刑至二分之一
。
汽車駕駛人，在快車道依規定駕車行駛，因行人或慢車不依規定
，擅自進入快車道，而致人受傷或死亡，依法應負刑事責任者，
減輕其刑。